【裁判字號】    91,訴,2422
【裁判日期】    921119
【裁判案由】    違反稅捐稽徵法
【裁判全文】
臺灣高雄地方法院刑事判決                        九十一年度訴字第二四二二號
    公  訴  人  臺灣高雄地方法院檢察署檢察官
    被      告  戊○○
                己○○
                甲○○
                丁○○
右被告等因違反稅捐稽徵法案件，經檢察官提起公訴（九十一年度偵字第二００四號
），本院判決如左：
    主  文
戊○○、己○○、甲○○、丁○○均無罪。
    理  由
一、公訴意旨略以：被告丁○○係設立於民國八十七年八月七日，址設在高雄市前金
    區○○○路八十七號六樓之花月良宵視聽社之負責人，該視聽社於八十九年四月
    二十日變更負責人為被告戊○○。又被告己○○、甲○○係設立於八十六年十月
    十六日，址設在高雄市前金區○○○路一六０號五樓金殿寶貝視聽歌唱店之負責
    人，該歌唱店於八十七年八月十二日變更商號名稱為花好月圓視聽歌唱店，於八
    十七年三月三日變更負責人為被告丁○○，復於八十七年八月十二日再變更負責
    人為邱被告文鵬。被告丁○○、戊○○、己○○、甲○○均屬應按期申報銷售額
    之特種營業人，依營業稅法規定，對於消費者消費結帳或信用卡刷卡簽帳之銷售
    行為，均應覈實開立發票交付消費者，並按期申報營業銷售額，竟基於概括犯意
    ，自八十七年八月十一日起至八十九年六月間止，虛設以被告己○○、戊○○為
    負責人，專營菸酒（免徵營業稅）之花伶洋行及金伶洋行，據以向信用卡收單機
    構申請加入特約商，並將授權之刷卡機裝置於應稅之特種商號對外營業使用，以
    積極故意手段將應稅之營業銷售額漏報達新臺幣（下同）四千六百四十二萬九千
    二百八十五元，致逃漏營業稅二百二十一萬九百十八元，因認被告丁○○、戊○○、甲○○、己○○涉犯稅捐稽徵法第四十一條之逃漏稅捐罪嫌。
二、按犯罪事實應依證據認定之，無證據不得推定其犯罪事實。不能證明被告犯罪者
    ，應諭知無罪之判決，刑事訴訟法第一百五十四條、第三百零一條第一項分別定
    有明文。再按事實之認定，應憑證據，如未能發現相當確實證據，或證據不足以
    證明，自不能以推測或擬制之方法，以為裁判之基礎。又認定犯罪事實所憑之證
    據，雖不以直接證據為限，間接證據亦包括在內，然而，無論直接或間接證據，
    其為訴訟上之證明，須達於通常一般人均不致有所懷疑，而得確信其為真實之程
    度者，始得據為有罪之認定，倘其證明尚未達到此一程度，而有合理懷疑之存在
    時，即無從為有罪之認定，最高法院著有四十年臺上字第八六號、七十六年臺上
    字第四九八六號判例可資參照。末按稅捐稽徵法第四十一條之逃漏稅捐罪，係以
    納稅義務人以詐術或其他不正當方法逃漏稅捐為要件。而所謂以不正當方法逃漏
    稅捐，必具有與積極之詐術同一型態，始與立法之本旨符合（最高法院七十四年
    臺上字第五四九七號判例參照）。
三、公訴人認被告丁○○、戊○○、甲○○、己○○涉犯上開罪行，無非係以：被告
    己○○、甲○○於高雄市稅捐稽徵處接受調查時，供承虛設花伶洋行、金伶洋行
    ，據以向收單機構申請加入特約商，並將授權之刷卡機裝置於花月良宵視聽社及
    花好月圓視聽歌唱店，供營業刷卡，藉以逃漏稅，並提出營業稅籍歷史檔查詢作
    業表、營業稅年度彙總申報資料查詢作業表、高雄市稅捐稽徵處新開營業人訪問
    卡、高雄市政府營利事業登記案件聯合作業審核表、高雄市政府營利事業統一發
    票證設立登記申請書、高雄市政府營利事業歇業（註銷）登記申請書、花月良宵
    視聽社請款與申報金額對照表、花伶洋行及金伶洋行刷卡請款統計表，為其論據
    。訊據被告戊○○固坦承：伊有擔任花月良宵視聽社及金伶洋行之負責人，金伶
    洋行、花伶洋行申請之刷卡機有放在花月良宵及花好月圓使用等情；被告己○○
    雖供承：伊是花伶洋行之負責人，經營菸酒業務等語；被告甲○○固坦承：伊是
    花好月圓視聽歌唱店之負責人等語；被告丁○○雖坦承：伊自八十七年八月七日
    起登記為花月良宵視聽社之負責人，並於八十七年三月三日登記為花好月圓視聽
    歌唱店之負責人等語，惟均堅詞否認有何違反稅捐稽徵法之犯行，被告戊○○辯
    稱：因為花好月圓視聽歌唱店及花月良宵視聽社主要營業商品是飲料及酒類，伊
    認為酒類可以免稅，才申請花伶及金伶洋行，並申請刷卡機，放在花好月圓視聽
    歌唱店及花月良宵視聽社使用，把菸酒與一般消費分開，菸酒部分以洋行刷卡機
    刷卡，以節省稅金，菸酒是由花伶及金伶洋行直接賣給客人，並非以花好月圓視
    聽歌唱店或花月良宵視聽社名義賣給客人，伊無犯罪之故意等語；被告己○○辯
    稱：客人到花好月圓視聽歌唱店及花月良宵視聽社喝酒，伊認為是直接向金伶洋
    行購買酒，所以以金伶洋行的刷卡機刷卡等語；被告甲○○辯稱：伊於金伶洋行
    及花伶洋行設立後，才知道有此洋行等語；被告丁○○則辯稱：伊不知道設立花
    伶洋行及金伶洋行作何用等語。
四、經查：
（一）被告戊○○、己○○、甲○○、丁○○等人合夥開設花月良宵視聽社、花好月
      圓視聽歌唱社一節，業據被告丁○○、戊○○於本院訊問時供承明確（見本院
      九十一年九月二十三日、十一月二十八日訊問筆錄）。又被告丁○○自八十七
      年八月七日起，為花月良宵視聽社之登記負責人，被告戊○○自八十九年四月
      二十日起，為花月良宵視聽社之登記負責人，被告丁○○自八十七年三月三日
      起，為花好月圓視聽歌唱社之登記負責人，被告甲○○自八十七年八月十二日
      起為花好月圓視聽歌唱社之登記負責人等事實，業據被告丁○○、戊○○、甲○○、己○○供承明確，並有營業稅稅籍歷史檔查詢作業在卷可稽。另被告戊○○為金伶洋行之負責人，被告己○○為花伶洋行之負責人，亦據戊○○、己○○自承屬實，復有營業人設立登記查簽表附卷可按，此等事實已可認定。
（二）以金伶洋行名義所申請之0000000000號、0000000000號
      刷卡機分別放置在花月良宵視聽社、花好月圓視聽歌唱社，供消費者刷卡繳費
      ；又以花伶洋行名義所申請之0000000000號、000000000
      0號刷卡機，均放置在花月良宵視聽社，供客人消費刷卡等情，業據被告甲○○、己○○於高雄市稅捐稽徵處九十年四月二十八日、六月二十日談話時，及
      被告戊○○於本院訊問時供述明確（見本院九十一年十一月二十八日訊問筆錄
      ），上開事實，亦堪確認。
（三）金伶洋行及花伶洋行係以洋酒買賣為營業項目，此有營業稅年度彙總申報資料
      查詢作業、高雄市稅捐稽徵處鹽埕分處營利事業設立登記查簽表在卷可參。又
      被告己○○等四人經營花好月圓視聽歌唱社、花月良宵視聽社，前往消費之客
      人在此購買酒類飲料，核與一般常情無違，是被告戊○○辯稱：前往花好月圓
      視聽歌唱店及花月良宵視聽社消費之客人有購買酒類等語，尚屬有據。而被告
      戊○○同時經營花好月圓視聽歌唱社、花月良宵視聽社及金伶洋行，另被告己○○亦同時經營花好月圓視聽歌唱社、花月良宵視聽社及花伶洋行，是由金伶
      洋行、花伶洋行提供酒類，供花好月圓視聽歌唱社、花月良宵視聽社之客人選
      購消費，亦與常理無違。而證人即前曾任職於高雄市稅捐處而提報本件違反稅
      捐稽徵法案件之乙○○僅以：被告等人不是以公賣局規定之價格出售酒類，即
      推認被告等人應該係以花好月圓視聽歌唱社、花月良宵視聽社之名義出售酒類
      （見本院九十二年十一月五日審理筆錄），顯屬率斷。再佐以證人乙○○到庭
      結稱：申請刷卡機之登記營業地址與實際裝機營業地址並未規定必須一致，此
      僅係銀行與特約商店約定之問題等語（見本院九十二年十一月五日審理筆錄）
      ，是自亦難僅以金伶洋行、花伶洋行名義申請之刷卡機放置於花好月圓視聽歌
      唱社、花月良宵視聽社使用，即遽認花好月圓視聽歌唱社、花月良宵視聽社有
      何逃漏稅捐之舉。
（四）另證人乙○○雖到庭結證稱：依營業稅法第八條第十六款規定，（洋行販售酒
      類）必須以菸酒公賣規定之價格出售，才符合免稅之規定等語。惟縱令被告戊○○等人為了賺取利潤，分別由金伶洋行及花伶洋行以高於公賣局規定的價格
      販售酒類一節，亦據被告戊○○於本院訊問時供承屬實，然此乃屬金伶洋行及
      花伶洋行販售酒類是否可以據以免科營業稅之問題，應與花好月圓視聽歌唱社
      、花月良宵視聽社有無逃漏稅捐無涉。
（五）又被告己○○、戊○○於本院審訊時雖供稱：花好月圓視聽歌唱社、花月良宵
      視聽社之客人若以刷卡付費，則所有消費都以金伶洋行、花伶洋行名義申請之
      刷卡機刷卡云云。然與被告戊○○於本院訊問時供稱：花好月圓視聽歌唱社、
      花月良宵視聽之客人消費，只有酒類部分，才有以金伶洋行或花伶洋行之刷卡
      機刷卡等語（均見本院九十二年一月六日訊問筆錄），相互齟齬，既有瑕疵，
      另證人乙○○雖於本院審理時結稱：伊無法區分洋行刷卡機刷卡金額中之酒類
      及視聽社酒類以外之其他消費額等語（見本院九十二年十一月五日審理筆錄）
      。惟經本院遍查全卷，並無其他證據足以證明被告等人曾將花好月圓視聽歌唱
      社及花月良宵視聽社之客人所消費酒類以外之費用，分別以金伶洋行或花伶洋
      行之刷卡機刷卡報帳，故本件高雄市稅捐稽徵處僅以金伶洋行、花伶洋行八十
      七年、八十八年及八十九年申報營業稅之應納稅額為零，即推認該刷卡機之刷
      卡金額為花好月圓視聽歌唱社、花月良宵視聽社之銷售額，並據以核算該二家
      視聽社逃漏之稅額，顯有未當。準此，自難僅以被告己○○前揭有瑕疵之自白
      ，遽為不利被告等人之認定。
（六）另花月良宵視聽社、花好月圓視聽歌唱店均有依規定申報八十七、八十八及八
      十九年度營業稅，此有偵卷所附營業稅年度彙總申報資料查詢作業數紙（見偵
      查卷第十四頁、第十五頁、第二十一頁）為憑。且花月良宵視聽社有申請刷卡
      機，並於八十七年、八十八年及八十九年間，均有數百萬元之申報金額，此業
      據證人即高雄市稅捐稽徵處稅務員庚○○於本院訊問時結證屬實（見九十一年
      十月二十五日訊問筆錄），並有信用卡交易明細金額統計表數紙在卷可稽（見
      偵卷第六十二頁至六十五頁）。本件公訴人既未提出證據證明前開花伶洋行、
      金伶洋行申請之刷卡機刷卡金額確屬上開花好月圓視聽歌唱社及花月良宵視聽
      社之營業所得，是核被告四人所為，尚與稅捐稽徵法第四十一條之構成要件不
      符。從而，本件尚乏證據證明花好月圓視聽歌唱社、花月良宵視聽社有漏未申
      報銷售菸酒所得而逃漏稅捐之犯行。此外，本院復查無其他積極證據足資審認
      被告戊○○、己○○、甲○○、丁○○有何公訴人所指之前開逃漏稅捐之犯行
      ，揆諸前揭法條、判例意旨及說明，自應為被告等四人無罪之諭知。
據上論斷，應依刑事訴訟法第三百零一條第一項，判決如主文。
本案經檢察官丙○○到庭執行職務。
中      華      民      國      九十二      年    十一    月    十九    日
                                  臺灣高雄地方法院刑事第六庭
                                      審判長法官    李政庭
                                            法官    何秀燕
                                            法官    蘇雅慧
右正本證明與原本無異。
如不服本判決，應於判決送達後十日內，向本院提出上訴狀。
                                          書記官    林誠桂
中      華    民      國      九十二      年    十一    月    二十    日


司法院資訊處製作；財團法人民間司法改革基金會備份。
